【裁判字號】    97,聲再,360
【裁判日期】    971121
【裁判案由】    妨害自由等
【裁判全文】
臺灣高等法院刑事裁定                 97年度聲再字第360號
再審聲請人     甲○○
即受判決人
               乙○○
上列聲請人即被告因妨害自由等案件，對於本院九十七年度上易
字第一八九二號，中華民國九十七年九月十九日第二審確定判決
（臺灣士林地方法院九十六年度易字第二一九０、二三九七號，
起訴案號：臺灣士林地方法院九十六年度偵字第六五七八、九十
六年度偵字第一二七一八號），聲請再審，本院裁定如下：
    主  文
再審之聲請駁回。
    理  由
一、本件聲請人即受判決人甲○○、乙○○聲請意旨略以：
    (一)聲請人於九十七年八月二十二日之刑事上訴理由補充狀
        中所提出大同養護所九十五年度執行業務者所得損益計
        算表，其薪資支出足以證明大同養護所只有一名日班護
        士，告訴人廖淑英係向賴怡杉租借牌照，另於同年九月
        五日之刑事上訴補充理由狀二，更明白指出：大同養護
        所確違反老人福利機構設立標準第八條第一項之規定，
        養護所負責人為專任，不得兼任護士工作，則其合格護
        士之缺額達三分之二（社會局要求三名，但其只有一名
        ），住民的照護品質堪慮。証人即日班護士江曉玲證稱
        大同養護所有八名工作人員，依前開損益計算表之數字
        証明，只能勉強支付一名日班護士和一名外籍看護，則
        其餘應均係借牌充數。此外，告訴人涉嫌教唆江曉玲偽
        造文書，每逢單月十日向台北市社會局函報聲請人甲○
        ○為其養護所之專任護士，告訴人至今尚積欠聲請人甲
        ○○護士牌照租借費用一萬五千元，況証人江曉玲曾向
        聲請人等稱告訴人亦積欠其薪水，雖事後改稱是遲發（
        九十六年三月十四日訊問筆錄），惟遲發亦是欠薪，則
        聲請人甲○○向住民家屬宋天福說：「她（指廖淑英）
        欠我錢，又欠護士薪水，這樣你們還要繼續住下去嗎？
        」，乃係陳述事實，且又事涉公益，依刑法第三百一十
        條第三項及釋字第五百零九號解釋均應不成立誹謗罪，
        乃原確定判決漏末審酌。
    (二)聲請人甲○○於九十七年九月五日之刑事上訴補充理由
        狀二明確指出：針對乙○○誹謗和恐嚇罪部分，証人江
        曉玲之證詞明顯與告訴人和徐佳峰之證詞矛盾；証人徐
        佳峰之證詞明顯與証人宋天福之證詞矛盾。對養護所住
        民宋謝阿昭係因聲請人對其家屬之前揭陳述而於九十六
        年二月十六日離所部分，証人徐佳峰、江曉玲之證詞明
        顯與告訴人的指控矛盾，告訴人顯有教唆該二証人做偽
        證之嫌。對養護所有足夠護士部分，証人江曉玲證詞與
        告訴人之證詞矛盾。另証人賴怡杉之證詞諸多不合常理
        ，且與告訴人之證詞亦矛盾。告訴人既積欠聲請人甲○
        ○一萬五千元，聲請人等前往索討甚稱天天去索討，亦
        均屬債權人應有之權利，聲請人自不成立誹謗和恐嚇罪
        ，此原確定判決漏末審酌。
    (三)原確定判決補充判決理由四以「應認證人江曉玲於偵查
        初訊之後，因受被告及告訴人雙方的壓力而未能真實陳
        述。證人嗣後二次改口的供詞，自不足採信。」然証人
        江曉玲係於九十六年三月十四日在士林地檢署第二份詢
        問筆錄即改口稱其第一份筆錄（士林地檢署同日筆錄）
        說錯了，並證稱乙○○並沒有說「若不還錢，會繼續搗
        亂，讓養護所倒閉」、「養護所將倒閉，會沒有薪水也
        沒有護士」，且証人江曉玲與聲請人乙○○並不相識，
        案發當時亦無互動，另聲請人甲○○雖與江曉玲認識但
        並不熟識，且案發後聲請人等即不曾再與江曉玲有任何
        接觸，是要無受聲請人等壓力而未能真實陳述之情。況
        江曉玲自九十四年四月起（當時為前身長旺養護所）即
        受告訴人教唆於每逢單月十日向台北市社會局偽報聲請
        人甲○○為該養護所之專任護士，直至九十六年八月方
        停止偽造文書犯行，就偽造文書一事江曉玲與告訴人係
        共犯，禍福與共，江曉玲明顯是在告訴人與其同居人徐
        佳峰施壓下方於原審改口，此亦為原確定判決漏末審酌
        。
    綜上，乃依刑事訴訟法第四百二十一條之規定，就如上足以
    影響判決之重要証據漏未審酌，聲請再審等語。
二、按不得上訴於第三審法院之案件，其經第二審確定之有罪判
    決，如就足生影響於判決之重要證據漏未審酌者，固得為受
    判決人之利益聲請再審，刑事訴訟法第四百二十一條定有明
    文，惟所謂「足生影響於判決之重要證據漏未審酌」，係指
    該證據業經法院予以調查或經聲請調查而未予調查，致於該
    確定判決中漏未加以調查，而該證據如經審酌，顯足生影響
    該判決之結果，而為被告有利之判決而言。如當事人所提出
    之證據，不足以影響判決結果，或第二審法院依調查結果，
    本於論理法則、經驗法則，取捨證據後認定事實者，即難據
    以開始再審之程序。又所謂重要證據，必須該證據已足認定
    受判決人應受無罪、或免訴、或輕於原審所認定之罪名方可
    ，如不足以推翻原審所認定罪刑之證據，即非足生影響於原
    判決之重要證據。
三、經查：本件聲請人所指前揭原確定判決未予審酌大同養護所
    九十五年度執行業務者所得損益計算表之薪資支出一節，非
    無所本，然本案原判決業已審認証人徐桂峰、江曉玲及賴怡
    杉於案發時均為大同養護所之照護人員及護士，負責養護所
    內住照護及看護，除被告甲○○因借護士牌予大同養護所借
    牌而與告訴人有護士借牌費用糾紛外，餘無人與大同養護所
    有薪資糾紛；且於被告二人出言「養護所將倒閉，未發放員
    工薪資及無護士」、「養護所沒有護士，沒有人敢住」等語
    足以毀損廖淑英名譽之事及共同恐嚇廖淑英稱：「若不還錢
    ，要繼續來搗亂，讓養護所倒閉」、「租執照的錢及員工之
    薪水都付不出來，你今天沒有給我，明天還會再來，我會鬧
    到你倒閉為止」等語時，除住民與住民家屬外，另証人徐桂
    峰、江曉玲及告訴人均在場，被告二人亦不否認此情（高院
    引用地院原審判決第三～四頁理由一(二)），即現場護理人員
    非僅一人，且與被告於本件提出台北市政府社會局九十七年
    八月廿二日北市社老字第０九七三八九一四００號函，亦載
    明「依老人福利機構設立標準第十八條及內政部函：『機構
    內應隨時保持至少有一位護理人員值班，經值班之護理人員
    因臨時或住民病況需外出，其職務由其他在不可歸責事由值
    班之護理人員代理……，得由具護理人員資格且已辦理執業
    執照登錄或經報備支援之主任、負責人、本籍服務人員暫時
    代理在不可歸責事由執行執務…』之規定，並無不符，則被
    告二人所述前揭欠薪、無護士等語，即難謂符合事實，且被
    告甲○○即為違反規定未任護士僅借護士牌之人，又何能指
    摘所言事涉公益？乃大同養護所九十五年度執行業務者所得
    損益計算表之薪資支出一節，縱有不實，亦屬告訴人是否另
    涉偽造文書或申報不實之犯行，要無從為本案二被告有利之
    事証，揆諸前揭說明，尚難認係屬影響判決之重要證據。
四、另聲請人所指 (二)告訴人與証人江曉玲、徐桂峰、賴怡杉
    等之證詞互有矛盾、或有不合常理、或認告訴人有教唆偽証
    之嫌；及 (三）証人江曉玲先後証述不同，原判決未採對被
    告有利之認定云云，乃原確定判決法院對證據取捨及事實認
    定，且係已為斟酌取捨，當無所謂重要證據漏未斟酌可言。
五、綜上所述，本件再審聲請人所述各節並無合於刑事訴訟法第
    四百二十一條所定之情形，自難認有再審之理由，應予駁回
    ，爰依同法第四百三十四條第一項，裁定如主文。
中    華    民    國   九十七   年  十一  月   廿一   日
                  刑事第四庭審判長法  官  陳筱珮
                                  法  官  周煙平
                                  法  官  陳玉雲
以上正本證明與原本無異。
不得抗告。
                                  書記官  陳思云
中    華    民    國    97    年    11    月    24    日


司法院資訊處製作；財團法人民間司法改革基金會備份。
